臺灣高雄地方法院民事裁定
108年度消債更字第220號
聲  請  人  朱震珅即朱秉承
0000000000000000

0000000000000000

代  理  人  歐陽珮律師
上列當事人因消費者債務清理事件聲請更生，本院裁定如下：
    主  文
聲請人朱震珅即朱秉承自中華民國一百零八年十二月十六日下午
四時起開始更生程序。
命司法事務官進行本件更生程序。
    理  由
一、聲請意旨略以：伊無力清償債務，曾依消費者債務清理條例
    向星展銀行提出前置協商但不成立，爰於民國108年6月19日
    聲請更生等語。
二、按債務人不能清償債務或有不能清償之虞者，得依本條例所
    定更生或清算程序，清理其債務。債務人無擔保或無優先權
    之債務總額未逾新臺幣（下同）12,000,000元者，於法院裁
    定開始清算程序或宣告破產前，得向法院聲請更生。法院開
    始更生程序之裁定，應載明其年、月、日、時，並即時發生
    效力。法院裁定開始更生或清算程序後，得命司法事務官進
    行更生或清算程序，必要時得選任律師、會計師或其他適當
    之自然人或法人一人為監督人或管理人。消費者債務清理條
    例（下稱消債條例）第3條、第42條第1項、第45條第1項及
    第16條第1項分別定有明文。
三、經查：
  ㈠聲請人曾向星展銀行提出前置協商但不成立乙情，業經本院
    核閱前置協商不成立通知書（卷第6頁）無訛。
  ㈡次查，聲請人於106年及107年度申報所得分別為338,570元、
    270,685元（其中欣台保險經紀人股份有限公司所得分別為2
    99,022元、248,916元，祥安人身保險代理人股份有限公司
    所得分別為39,548元、15,555元），惟其自陳聲請更生前2
    年內之每月所得約為28,300元，名下有2003年出廠之中華汽
    車1部，勞工保險於108年6月30日自高雄市勞動力援助人員
    職業工會退保，另有遠雄人壽保單解約金6,758元。又聲請
    人於欣台保險經紀人股份有限公司擔任資深業務經理，據欣
    台保險經紀人公司函覆之佣金表所載108年1月至8月共領取1
    51,076元，祥安人身保險代理人股份有限公司函覆之執行業
    務所得附表所載108年1月至8月共領取8,919元，平均每月所
    得為19,999元【計算式：（151,076＋8,919）÷8＝19,999，本
    件均係採四捨五入計算】；未領取社會補助，其父親朱富堂
    甫於108年6月歿，聲請人業已辦理拋棄繼承在案等情，此有
    財產及收入狀況說明書（卷第4頁）、債權人清冊（卷第5頁
    ）、信用報告（卷第26頁）、財團法人金融聯合徵信中心前
    置協商專用債權人清冊（卷第28至29頁）、戶籍謄本（卷第
    30頁）、財政部高雄國稅局106年及107年度綜合所得稅各類
    所得資料清單及總歸戶財產查詢清單（卷第32至34頁）、勞
    工保險被保險人投保資料表（卷第35頁）、祥安人身保險代
    理人股份有限公司所得附表（卷第64頁）、存摺（卷第141
    至144頁）、欣台保險經紀人佣金表（卷第147頁）、全球人
    壽保險股份有限公司函（卷第149至150頁）、遠雄人壽保險
    股份有限公司書函（卷第151至152頁）、元大人壽保險股份
    有限公司函（卷第153至154頁）、高雄市政府社會局社會福
    利資訊料查詢表（卷第158至160頁）、欣台承攬契約證明書
     （卷第162頁）、商業保險投保資料查詢結果表（卷第164
    頁）、臺灣高雄少年及家事法院108年度司繼字第3780號通
    知（卷第172頁）等在卷可參。則在查無聲請人有其他收入
    來源之情形下，佐以其106、107年度申報所得分別為28,214
    元、22,557元（計算式：338,570÷12＝28,214；270,685÷12＝
    22,557），其自陳每月收入約為28,300元（見卷第23頁反面
    ）尚高於上開證明資料所示收入，是本院即以其自陳每月收
    入28,300元作為核算其現在償債能力之基礎，應能反映真實
    收入狀況。
  ㈢關於聲請人個人日常必要支出部分，按債務人必要生活費用
    ，以最近一年衛生福利部或直轄市政府所公告當地區每人每
    月最低生活費一點二倍定之，消債條例第64條之2第1項定有
    明文。本院參酌衛福部社會司所公告108年度高雄市最低生
    活費標準為13,099元，則聲請人每月生活所必需除有特殊情
    形並有證據證明者外，自宜以此數額之1.2倍即15,719元為
    度，始得認係必要支出。又上開最低生活費用之標準，係照
    當地近1年平均每人消費支出60％，依其基準之家庭收支調查
    報告調查表格式示有關經常性支出之調查項目，其原即包括
    利息支出、食品、衣著、房租及水費、電費、醫療保健、交
    通、娛樂、教育等基本生活需求；因聲請人自陳居住於母親
    名下房屋，無房貸（見卷第67頁），故於計算聲請人個人每
    月必要生活費時，即應自前開已包括聲請人居住費用在內，
    扣除相當於房租支出所佔比例24.36％，俾免重複計列費用，
    而符公平之旨，則依此計算之結果，聲請人每月之必要生活
    費在不含居住費用之情形下，即應為11,890元【計算式：15
    ,719－（15,719×24.36%）＝11,890】。
  ㈣至扶養部分，聲請人陳稱母親為植物人，長期住於邱外科醫
    院，其每月支出扶養費8,000元。按直系血親相互間，互負
    扶養之義務，民法第1114條第1款定有明文。查聲請人母親
    葉雪霞為36年生，106年及107年度申報所得分別為3,724元
    （薪資所得）、0元，名下有1房2地（即戶籍址），於97年1
    月領取勞保老年一次給付1,382,502元，再於106年10月領取
    新制一次退休金5,127元，現每月領取國民年金4,111元，未
    領取社會補助，因患顱內出血，做過右側顱骨切除術合併意
    識不清及急性呼吸衰竭等症，目前意識不清，長期臥床等情
    ，此有戶籍謄本、診斷證明書、中華民國身心障礙證明（障
    礙等級為極重度）、存摺、醫療費用收據、勞動部勞工保險
    局函及本院依職權調閱稅務電子閘門財產所得調件明細表及
    高雄市政府社會局社會福利資訊料查詢表附卷可憑（卷第30
    頁、第36至37頁、第54至59頁、第138至140頁、第148頁、
    第167頁）；又聲請人陳稱母親每月固定支出費用為看護費1
    5,000元，其餘耗材費用多數有健保補助，且無不能負擔母
    親扶養義務之兄弟姊妹（見卷第165頁陳報狀），是本院認
    聲請人母親之扶養費即以聲請人陳報每月固定支出15,000元
    列計，並扣除每月領取之國民年金4,111元，由3名扶養義務
    人（參卷第145頁家族系統表）共同分擔後，聲請人每月負
    擔母親之扶養費即應以3,630元【計算式：（15,000－4,111
    ）÷3＝3,630】為度，聲請人主張逾上開核算數額部分，難認
    可採。
四、綜上所述，以聲請人現每月收入28,300元為其償債能力基準
    ，扣除個人必要生活費11,890元及母親扶養費3,630元後，
    餘12,780元，而聲請人目前負債總額為1,374,761元（參卷
    第15頁三信銀行148,280元、第16頁萬榮行銷公司268,900元
    、第173頁星展銀行957,581元），扣除遠雄人壽保險解約金
    6,758元，以聲請人每月所餘按月攤還結果，需約9年【計算
    式：（1,374,761－6,758）÷÷12＝8.9】始能清償完畢，應認
    其已不能清償債務。此外，聲請人無擔保或無優先權之債務
    總額未逾12,000,000元，且無消債條例第6條第3項、第8條
    或第46條各款所定駁回更生聲請之事由存在，則聲請人聲請
    更生為有理由，應予准許，爰命司法事務官進行本件更生程
    序。
五、依消債條例第11條第1項、第45條第1項，裁定如主文。
中　　華　　民　　國　　108 　年　　12　　月　　16　　日
                  民事庭　法　　官　賴寶合
以上正本係照原本作成。
本裁定不得抗告。
中　　華　　民　　國　　108 　年　　12　　月　　16　　日
                          書記官  胡美儀